---
title: " Module2 \n "
author: " 1. Wilson FOTSING   \n  

          2. Wilfried Armel N'GUESSAN   \n   
          
          3. Vamoussa DIABATE   \n  
          
          4.  Laurent Fabrice NGWE   \n
          
          5. Iantsa Marie-Anne RANDRIANARIVONY \n \n "  
          
date: " **date** : `r Sys.Date()` 
"
output: html_document
---

```{r libairies, include=FALSE}
#install.packages("skimr")
library(tidyverse)
library(knitr)
library(readr)
```


## Statistiques descriptives

### Exercice 1

calculons la moyenne et variance, que remarquez-vous? Pourquoi?


```{r serie_norm}
x <- rnorm(100)

#Calculons la moyenne

mean(x)

#Calculons la variance

var(x)
```

On remarque que les valeurs de la moyenne et de la variance calculées sur un échantillon ne sont pas égales aux valeurs théoriques.

( **moyenne= `r round(mean(x),2)`** et **variance `r round(var(x),2)`** )

pour n=100, Ces résultats s'écartent de ceux attendus à cause du biais d'échantillonage.


* Augmenter le nombre d’observation dans la fonction rnorm() qui génère des données d’une loi normale, que se passe t-il?



```{r augmentation_taille}
y <- rnorm(10000)

#Calcul de la moyenne

mean(y)

#Calcul de la variance

var(y)
```

**moy = `r round(mean(y),2) `**

**var = `r round(var(y),2) `**

En augmentant le nombre d'observation a n=10000 nous remarquons que les résultats se rapprochent des valeurs théoriques (moyenne=0 et variance=1).



### Exercice 2

Construire une fonction qui permet de représenter la distribution d’une série de données. 

```{r plot_distribution, warning= FALSE}
#la fonction

plot_distribution <- function(data, variable, title = "Distribution d'une série ",couleur="grey")
  
  #Création du graphique
  
  ggplot(data, aes_string(x = variable)) +
  geom_histogram(aes(y = ..density..), 
                   binwidth = 0.3,         # Largeur des barres
                   fill = couleur,           #Couleur des barres
                   alpha = 0.6,            #Transparence des barres
                   color = "grey" ) +      #Bordure des barres
    geom_density(color = "black", size = 1) + #Courbe de densité
    labs(title = title, x = variable, y = "Densite") + #Titre et étiquettes des axes
    theme_minimal()                         #Thème visuel simple

plot_distribution(iris, "Sepal.Width")

```



### Exercice 3


```{r correlation_lineaire}
x <- rnorm(100)

y <- x * x

#Calcul de la corrélation

correlation <- cor(x, y)
cor(x, y)
```

**cor(x,y)= `r round(correlation,2)`**

Cette valeur exprime une faible corrélation linéaire entre x et y.


### Exercice 4


```{r dataset}
vehicule <- read.csv("Dataset 1.csv")
head(vehicule)
```
```{r colonnes}
glimpse(vehicule)
cat("\n nbre valeurs manquantes : " , sum(is.na(vehicule)))

cat("\n nbre valeurs manquantes de la variable COMMUTE_DISTANCE  : " , sum(is.na(vehicule$COMMUTE_DISTANCE)))

```


Nous constatons ici que toutes les valeurs manquantes (NA) se retrouvent dans la variable COMMUTE_DISTANCE.

```{r resume}
summary(vehicule)
```


### Exercice 5

```{r fonction_skim,warning=FALSE}
library(skimr)
skim(vehicule)%>%
  kable()
```

## Détection de bruit et données abbérantes

### Exercice 1

```{r outliers}
outliers <- function(dataset) {
  # On enleve  les valeurs manquantes pour éviter des erreurs
  data <- na.omit(dataset)
  if(is.numeric(dataset)){

  Q1 <- quantile(data, 0.25)
  Q3 <- quantile(data, 0.75)
  IQR <- Q3-Q1
  
  # Calcul des bornes
  borne_inf <- Q1 - 1.5 * IQR
  borne_sup <- Q3 + 1.5 * IQR
  
  # Identification des outliers
  outliers <- data[data < borne_inf | data > borne_sup]
  #print(outliers)
  return (outliers) #utilisation explicite de return pour améliorer la lisibilité du code.
  }else{
    
  }
}

# Test avec la variable x
set.seed(42) #pour la reproductibilité des resultats
x <- c(-5, rnorm(100), 6)
valeurs_extremes <- outliers(x)
cat("valeurs extremes :" , valeurs_extremes)

```


### Exercice 2 Détection des valeurs abérantes

```{r detection_valeurs_aberantes}
dataset1<- read_csv("Dataset 1.csv")

# Sélection des colonnes numériques
df_numeriques <- dataset1 %>%
  select_if(is.numeric)  
#appel de la fonction outliers pour chacun des champs numérique de notre dataset
for (elem in names(df_numeriques)){
  cat("valeurs extremes de la variable :",elem,"\n")
  cat(sort(outliers(df_numeriques[[elem]])),"\n\n") # outliers prend un vecteur en paramètre d'où le [[]]
}
```


## Visualisation

### Exercice 1

```{r execution_ggplot}

ggplot(data = mpg)

```

  On obtient un graphique vide en ne mentionnant que le jeu de donnée mpg.
  
  Il y a **`r nrow(mpg)`** observations (lignes) et **`r ncol(mpg)`** colonnes (variables) dans la base de donnée mpg.
  
  La variable 'drv' représente le type de transmission où f représente la traction avant et r la traction arrière.
  Le nuage de points entre la variable 'class' et la variable 'drv' est inutile car il n'y a pas de relation entre ces deux variables.
  
```{r nuage_point_hwy_cyl}

#Création d'un nuage de points entre la variable 'hwy' et la variable 'cyl'

hwy_cyl<-ggplot(mpg,aes(x=cyl,y=hwy))+
  geom_point() +
  labs(title='Relation entre les kilomètres de routes et le nombre de cylindre ')+
  xlab('nbr cylindres')+
  ylab('consommation')
hwy_cyl

#Création d 'un nuage de points entre la variable 'class' et la variable 'drv' 
class_drv<-ggplot(mpg,aes(x=class,y=drv))+
  geom_point()+
  labs(title='Relation entre les classes et le type de transmission')+
  xlab('Les types de voiture(class)')+
  ylab('Le type de transmission(drv)')
class_drv

```
Ce qui se passe : Les deux variable étant catégoriques, elle ont été converties en variables discretes (factors),
puis R  a représenté le graphe des variables discrètes correspondantes.

Cette représentation n'est pas utile, par ce qu'il n'y a pas d'ordre dans ces variables, donc le graphe est

difficile à interpréter. 

Pour régler ce problème, on aurait pu utiliser le diagramme en barres.



### Exercice 2

Quand on met la couleur dans l'esthétique, R le considère comme une variable dans les données, donc pour obtenir la couleur bleue il faut le mettre en dehors de l'esthétique.

Les variables catégoriques sont : manufacturer, model,trans,fl, drv et class.

Les variables continues sont : displ, year, cyl, cty et hwy.

On peut voir ces informations en exécutant View(mpg) ou glimpse(mpg).

En mappant la même variable à plusieurs esthétiques, le graphique sera difficile à interpréter.

L'esthétique du trait (stroke) sert à modifier la largeur de la bordure des points pour un nuage de points.

En associant l'esthétique à une condition, on obtient une visualisation qui montre les variables qui respectent cette condition (true) et celles qui ne respectent pas cette condition(false).

```{r exo2-visualisation}
ggplot(data=mpg)+
  geom_point(mapping=aes(x=displ,y=hwy),color="blue")

#Mappez une même variable à plusieurs esthétiques
ggplot(data=mpg)+
  geom_point(mapping=aes(x=displ,y=hwy,color=year,alpha=year))

#Associer une esthétique avec autre chose qu'un nom de variable
ggplot(data=mpg)+
  geom_point(mapping=aes(x=displ,y=hwy,color=displ<5))
```

### Exercice 3

Les cellules vides du tracé avec facet_grid(drv ~ cyl) signifient que pour certaines valeurs de la variable drv, il
n'existe aucune correspondance dans la variable cyl
Cette visualisation met en lumière les différentes cylindré(cyl) existantes dans notre dataset pour chacune des tractions (4,f,r).


```{r facet_grid}
ggplot(data = mpg) + 
  geom_point(mapping = aes(x = drv, y = cyl))+
  facet_grid(drv ~ cyl)

```

