---
title: " Module2 \n "
author: " 1. Wilson FOTSING   \n  

          2. Wilfried Armel N'GUESSAN   \n   
          
          3. Vamoussa DIABATE   \n  
          
          4.  Laurent Fabrice NGWE   \n
          
          5. Iantsa Marie-Anne RANDRIANARIVONY \n \n "  
          
date: " **date** : `r Sys.Date()` 
"
output: html_document
---

```{r libairies, include=FALSE}
#install.packages("skimr")
library(tidyverse)
library(knitr)
```


## Statistiques descriptives

### Exercice 1

calculons la moyenne et variance, que remarquez-vous? Pourquoi?

On remarque que les valeurs de la moyenne et de la variance calculées sur un échantillon ne sont pas égales aux valeurs théoriques (moyenne=0 et variance=1).

pour n=100, Ces résultats s'écartent de ceux attendus à cause du biais d'échantillonage.

```{r serie_norm}
set.seed(42)
x <- rnorm(100)

#Calculons la moyenne

mean_x <- mean(x)

#Calculons la variance

var_x <- var(x)

#Les résultats

cat("Moyenne :", mean_x, "\n")
cat("Variance :", var_x, "\n")
```
Augmenter le nombre d’observation dans la fonction rnorm() qui génère des données d’une loi normale, que se passe t-il?

En augmentant le nombre d'observation a n=10000 nous remarquons que les résultats sont très proches des valeurs théoriques(moyenne=0 et variance=1).

```{r augmentation_taille}
set.seed(123)
x_large <- rnorm(10000, mean = 0, sd = 1)

#Calcul de la moyenne

mean_large <- mean(x_large)

#Calcul de la variance

var_large <- var(x_large)

#Affichage des résultats

cat("Moyenne avec grand échantillon :", mean_large, "\n")
cat("Variance avec grand échantillon :", var_large, "\n")
```

### Exercice 2

Construire une fonction qui permet de représenter la distribution d’une série de données. 

```{r plot_distribution}
#la fonction

plot_distribution <- function(data, variable, title = "Distribution d'une série ", color = "gray")
  
  #Création du graphique
  
  ggplot(data, aes_string(x = variable)) +
  geom_histogram(aes(y = ..density..), 
                   binwidth = 0.3,         # Largeur des barres
                   fill = color,           #Couleur des barres
                   alpha = 0.6,            #Transparence des barres
                   color = "black") +      #Bordure des barres
    geom_density(color = "blue", size = 1) + #Courbe de densité
    labs(title = title, x = variable, y = "Densite") + #Titre et étiquettes des axes
    theme_minimal()                         #Thème visuel simple
```

Application de la fonction à une colonne de iris

```{r application_iris}
# Appliquer la fonction à la  colonne "Sepal.Width" 
plot_distribution(iris, "Sepal.Width", 
                  title = "Distribution de la largeur des sépales", 
                  color = "gray")
```
### Exercice 3
cor(x,y)=0,1881861
Cette valeur exprime une faible corrélation linéaire entre x et y.


```{r correlation_lineaire}
set.seed(123)  

x <- rnorm(100)  #Générer un échantillon de 100 points suivant une loi normale

y <- x * x

#Calcul de la corrélation

correlation <- cor(x, y)

#les résultats

cat("La corrélation entre x et y est :", correlation, "\n")
```


### Exercice 4


```{r dataset}
vehicule <- read.csv("Dataset 1.csv")
head(vehicule)
```
```{r colonnes}
glimpse(vehicule)
cat("\n nbre valeurs manquantes : " , sum(is.na(vehicule)))
```


### Exercice 5

```{r fonction_skim}
library(skimr)
skim(vehicule)%>%
  kable()
```

## Détection de bruit et données abbérantes

### Exercice 1

```{r outliers}
outliers <- function(dataset) {
  # On enleve  les valeurs manquantes pour éviter des erreurs
  data <- na.omit(dataset)

  Q1 <- quantile(data, 0.25)
  Q3 <- quantile(data, 0.75)
  IQR <- Q3-Q1
  
  # Calcul des bornes
  borne_inf <- Q1 - 1.5 * IQR
  borne_sup <- Q3 + 1.5 * IQR
  
  # Identification des outliers
  outliers <- data[data < borne_inf | data > borne_sup]
  
  print(outliers)
}

# Test avec la variable x
x <- c(-5, rnorm(100), 6)
valeurs_extremes <- outliers(x)
cat("valeurs extremes :" , valeurs_extremes)

```


### Exercice 2 




## Visualisation

### Exercice 1

### Exercice 2

### Exercice 3




